【裁判字號】    99,訴,2359
【裁判日期】    991029
【裁判案由】    毒品危害防制條例
【裁判全文】
臺灣板橋地方法院刑事判決              99年度訴字第2359號
公  訴  人  臺灣板橋地方法院檢察署檢察官
被      告  甲○○
上列被告因違反毒品危害防制條例案件，經檢察官提起公訴（99
年度毒偵字第4658號），本院判決如下：
    主  文
甲○○施用第一級毒品，累犯，處有期徒刑玖月。又施用第二級
毒品，累犯，處有期徒刑肆月，扣案之甲基安非他命吸食器壹組
及玻璃球貳顆均沒收。應執行有期徒刑壹年，扣案之甲基安非他
命吸食器壹組及玻璃球貳顆均沒收。
    事  實
一、甲○○前於民國94年間因施用第二級毒品案件，經本院裁定
    送觀察、勒戒後，認無繼續施用毒品之傾向，於94年10月14
    日執行完畢釋放。又於97年間再度施用第二級毒品，經本院
    以98年度簡字第590 號判處有期徒刑3 月確定，於98年8 月
    14日易科罰金執行完畢。詎仍不知悔改，於觀察、勒戒執行
    完畢釋放後5 年內，復基於施用第一級毒品海洛因及第二級
    毒品甲基安非他命之犯意，於99年5 月29日22時30分許回溯
    26小時內之某時（不含警力拘束期間），在不詳地點施用第
    一級毒品海洛因1 次；另於99年5 月29日15時許，在其位於
    臺北縣蘆洲市○○○路36巷9 號5 樓（起訴書誤載為「4 樓
    」）住處內，以燒烤後吸食煙霧之方式，施用第二級毒品甲
    基安非他命1 次。嗣於99年5 月29日20時35分許，在臺北縣
    蘆洲市○○○路36巷9 號5 樓（起訴書誤載為「4 樓」）為
    警查獲，並扣得其所有之甲基安非他命吸食器1 組及玻璃球
    2 顆。
二、案經臺北縣政府警察局新莊分局移請臺灣板橋地方法院檢察
    署檢察官偵查起訴。
    理  由
一、訊據被告甲○○對曾於上開時、地施用甲基安非他命之犯行
    坦承不諱，惟矢口否認有何施用海洛因之犯行，辯稱：伊沒
    有施用海洛因，也想不出有什麼情形會讓伊的尿液有嗎啡陽
    性反應，尿液是伊的這點不爭執，但伊覺得驗尿結果有錯誤
    云云。經查：
  (一)程序方面：
    卷附台灣檢驗科技股份有限公司99年6 月18日編號UL/2010/
    60123 號濫用藥物檢驗報告、臺北縣政府警察局新莊分局煙
    毒麻醉藥品案被移送者姓名及代碼對照表各1 份，均屬被告
    以外之人於審判外之書面陳述，而公訴人及被告就上開書面
    陳述，於本院調查證據時知有刑事訴訟法第159 條第1 項不
    得為證據之情形，均未於言詞辯論終結前聲明異議，視為同
    意作為證據，本院審酌該等書面陳述作成之情形均屬正常，
    並無何不當之情形，且與待證事實相關，認適當作為證據，
    故上開書面陳述依刑事訴訟法第159 條之5 之規定，均具有
    證據能力。
  (二)實體方面：
  1.施用甲基安非他命部分：被告於上開時、地施用甲基安非他
    命1 次之事實，業據其坦承不諱，並有甲基安非他命吸食器
    1 組及玻璃球2 顆扣案可稽，且被告於本案為警查獲後曾採
    尿送驗，檢驗結果呈甲基安非他命陽性反應，有台灣檢驗科
    技股份有限公司99年6 月18日編號UL/2010/60123 號濫用藥
    物檢驗報告、臺北縣政府警察局新莊分局煙毒麻醉藥品案被
    移送者姓名及代碼對照表各1 份在卷可憑，足認被告之自白
    與事實相符，其施用第二級毒品甲基安非他命之犯行洵堪認
    定。
  2.施用海洛因部分：被告雖否認曾施用海洛因，並辯稱是驗尿
    結果有誤云云。惟按尿液檢驗結果之正確性受到諸多因素之
    影響，如檢體簽收、處理、分析、文件處理及各檢驗單位所
    訂定之CUTOFFVALUE （閾值）不同等，均會影響到最後結果
    之判讀，目前尿液中煙毒之檢驗方法分述如下：一般實驗室
    接到尿液煙毒檢驗申請時，第一步驟為利用免疫分析法做初
    步篩檢，如篩檢濃度小於CUTOFFVALUE 即判讀為陰性反應；
    如篩檢濃度大於CUTOFFVALUE ，則必須進一步做確認試驗，
    確認試驗方法之原理須異於篩檢方法之原理，確認試驗方法
    目前國內常用的方法計有免疫學分析法、TOXI-LAB（毒物層
    析法）、GC（氣體色層分析法）、GC/MS （氣相層析質譜儀
    分析法），依各實驗單位設備不同，選用方法而有不同，其
    精密度依次為GC/MS 優於GC優於TOXI-LAB。再者，所謂「氣
    相層析質譜儀」包括「氣相層析儀」及「質譜儀」2 部分，
    在「氣相層析儀」部分，其方法為將物質氣化後，再經分析
    管分離，由於各種物質之沸點及對管柱之吸附力不同，在經
    過檢測器（detector）測定後，表現出不同的滯留時間（re
    tension time），利用滯留時間來判定是何種物質；而「質
    譜儀」部分為檢測器，能將物質撞擊成碎片，記錄其質譜圖
    ，因每個化合物之鍵結能力不同，故不同之物質會有其特定
    之質譜圖，在物質之判斷上有若指紋鑑定，因此，理論上如
    果扣除人為因素（例如檢體之間的污染）不予列計者，氣相
    層析質譜儀之精確度接近百分之百，有行政院退輔會榮民總
    醫院83年3 月3 日函覆澎湖地方法院（83）北總內字第185
    號函可參。查被告於99年5 月29日22時30分許曾為警採尿，
    該尿液瓶係由被告親自清洗、排集、採集、封瓶，此經被告
    於警詢時供述明確（見偵卷第5 頁），嗣被告尿液經警送請
    台灣檢驗科技股份有限公司分別以酵素免疫分析法及氣相層
    析質譜儀分析法交互檢驗，檢出其尿液確呈嗎啡陽性反應（
    海洛因在人體內代謝成嗎啡），且濃度為306ng/ml（閾值為
    300ng/ml），有上開濫用藥物檢驗報告、臺北縣政府警察局
    新莊分局煙毒麻醉藥品案被移送者姓名及代碼對照表各1 份
    在卷可佐。揆諸前揭說明，本件既無任何證據證明有何人為
    因素導致氣相層析質譜儀分析法檢驗結果有誤，在排除偽陽
    性反應產生可能之情形下，足資認定被告確曾於如犯罪事實
    欄所示時、地施用第一級毒品海洛因1 次無疑，本件事證明
    確，被告施用第一級毒品海洛因之犯行亦堪認定。至被告雖
    曾聲請再次檢驗尿液或另行檢驗毛髮，然本件待證事實已臻
    明瞭，並無再行調查（檢驗尿液或毛髮）之必要，爰不予調
    查，併此敘明。
二、按海洛因、甲基安非他命分別為毒品危害防制條例第2 條第
    2 項第1 款、第2 款所稱之第一、二級毒品，不得施用、持
    有。次按，犯毒品危害防制條例第10條施用第一級、第二級
    毒品之罪者，檢察官應聲請法院裁定，令被告入勒戒處所觀
    察、勒戒，經觀察、勒戒後，檢察官依據勒戒處所之陳報，
    認受觀察、勒戒人無繼續施用毒品傾向者，應即釋放，並為
    不起訴之處分；認受觀察、勒戒人有繼續施用毒品之傾向者
    ，檢察官應聲請法院裁定令入戒治處所強制戒治，其期間為
    6 個月以上，至無繼續強制戒治之必要為止，但最長不得逾
    1 年，強制戒治期滿，應即釋放，由檢察官為不起訴之處分
    。觀察、勒戒或強制戒治執行完畢釋放後，5 年內再犯第10
    條之罪者，應依一般刑事訴訟程序予以起訴論罪科刑，此觀
    諸毒品危害防制條例第20條第1 項、第2 項、第23條第1 項
    、第2 項規定自明。被告既有如犯罪事實欄所示觀察、勒戒
    之前科，有臺灣高等法院被告前案紀錄表1 份在卷可考，其
    於觀察、勒戒執行完畢釋放後5 年內，再犯本件施用毒品案
    件，依前述規定自應予以起訴論罪科刑。是核被告所為，係
    犯毒品危害防制條例第10條第1 項、第2 項之施用第一、二
    級毒品罪。其持有第一、二級毒品之低度行為，應分別為施
    用第一、二級毒品之高度行為所吸收，不另論罪。被告所犯
    上開2 罪間，犯意各別，罪名不同，應分論併罰。被告曾有
    如犯罪事實欄所述之論罪科刑前科，有上開前案紀錄表在卷
    可按，其於有期徒刑執行完畢後5 年內，故意再犯本件施用
    第一、二級毒品等有期徒刑以上之罪，均為累犯，應各依刑
    法第47條第1 項規定加重其刑。爰審酌被告經觀察、勒戒及
    論罪科刑後，仍未能戒絕毒癮，顯見其戒絕毒癮之意念非堅
    ，惟念其於犯罪後已坦承施用第二級毒品之犯行，且施用毒
    品行為，乃屬對自身健康之戕害行為，及其犯罪動機、目的
    、手段等一切情狀，分別量處如主文所示之刑，並定應執行
    之刑，以資懲儆。扣案之甲基安非他命吸食器1 組及玻璃球
    2 顆，均為被告所有且供其施用甲基安非他命所用之物，為
    被告於警詢時所自承，均依刑法第38條第1 項第2 款規定沒
    收之。
據上論斷，應依刑事訴訟法第299 條第1 項前段，毒品危害防制
條例第10條第1 項、第2 項，刑法第11條前段、第47條第1 項、
第51條第5 款、第38條第1 項第2 款，判決如主文。
本案經檢察官李美金到庭執行職務。
中    華    民    國    99    年    10    月    29    日
                  刑事第十八庭  審判長法  官  楊仲農
                                      法  官  謝梨敏
                                      法  官  楊筑婷
以上正本證明與原本無異。
如不服本判決應於收受本判決後10日內向本院提出上訴書狀，並
應敘述具體理由，如未敘述上訴理由者，應於上訴期間屆滿後20
日內補提理由書狀於本院（均須按他造當事人之人數附繕本）「
切勿逕送上級法院」。
中    華    民    國    99    年    10    月    29    日
                                      書記官  傅淑芳
附錄本判決之論罪法條：
毒品危害防制條例第10條
施用第一級毒品者，處6 月以上5 年以下有期徒刑。
施用第二級毒品者，處3 年以下有期徒刑。

司法院資訊處製作；財團法人民間司法改革基金會備份。
